【裁判字號】    99,交聲,719
【裁判日期】    990531
【裁判案由】    違反道路交通管理處罰條例聲明異議
【裁判全文】
臺灣臺北地方法院交通事件裁定         99年度交聲字第719號
異議人即
受處分人    甲○○
上列異議人即受處分人因違反道路交通管理處罰條例案件，對於
臺北市交通事件裁決所中華民國99年5月11日所為之處分（原處
分案號：北市裁罰字第裁22-AM0000000號），聲明異議，本院裁
定如下：
    主  文
異議駁回。
    理  由
一、按駕駛人駕駛汽車，應遵守道路交通標誌、標線、號誌之指
    示，並服從交通指揮人員之指揮；而道路交通安全規則所稱
    之「汽車」，係指在道路上不依軌道或電力架線而以原動機
    行駛之車輛（包含機器腳踏車），此為道路交通安全規則第
    90條、第2條第1款分別定有明文。又道路交通管理處罰條例
    所稱之「車輛」，係指在道路上以原動機行駛之汽車（包括
    機器腳踏車）或以人力、獸力行駛之車輛；汽車駕駛人爭道
    行駛而有機器腳踏車不在規定車道行駛之情形者，處新臺幣
    （下同）600元以上1800元以下之罰鍰；而汽車駕駛人，有
    違反道路交通管理處罰條例第45條情形者，除依原條款處罰
    鍰外，並記違規點數一點，道路交通管理處罰條例第3條第8
    款、第45條第13款及第63條第1項第1款分別定有明文。
二、異議人即受處分人甲○○所有之TM5-333號輕型機車，於民
    國99年3月31日上午8時27分，沿臺北市○○○路○段行駛時
    ，違規行駛於機車禁行車道，經拍照取證後，由原舉發單位
    臺北市政府警察局中山分局以受處分人所有之上開車號輕型
    機車違反前揭道路交通管理處罰條例第45條第13款規定「不
    在規定車道行駛」之違規行為逕行掣單舉發，嗣受處分人於
    臺北市交通事件裁決所同意之應到案日期（99年6月4日）前
    向原舉發機關提出申訴，經原舉發機關調查，認受處分人確
    有上開違規行為，原處分機關乃依道路交通管理處罰條例第
    45條第13款、第63條第1項第1款（原裁決書略載為第63條第
    1項）及違反道路交通管理事件統一裁罰基準表規定，於99
    年5月11日，裁處受處分人罰鍰600元，並記違規點數1點。
三、聲明異議意旨略以：異議人於上班尖峰時段行經市區交通重
    要樞紐，因前方路口處車多擁擠停滯，機慢車應行駛之慢車
    道路線全被欲右轉之汽車及趨近路口延路邊違規臨時上下停
    車之汽車佔用路權，並遭後方汽車按鳴喇叭催促，除須注意
    後方有無快車道汽車高速追撞外，還要注意避免不慎壓線到
    禁行機車道違規等心理壓力，因此造成被迫行駛於禁行機車
    道之邊緣的被逼情形，異議人絕無貪圖一時之便，故意闖入
    禁行機車道之違規意圖，原處分忽略週邊車輛交通動向，犧
    牲現況用路人之處境與權利，爰依法聲明異議，請准撤銷裁
    罰云云。
四、經查：
    (一)本件受處分人之前開機車，確於前開時、地，行駛於地面
      劃設有「禁行機車」標誌之車道，業據受處分人是認在卷
      ，並有採證照片1幀在卷可證。
    (二)受處分人雖辯稱係因道路擁塞，慢車道全被佔用，始被迫
      行駛於機車禁行之車道云云。惟依採證照片所示，該路段
      最外側車道固有眾多車輛，然均無煞車燈亮起情事，衡情
      仍在行駛之中；而同屬機器腳踏車所應行駛之外側第二車
      道車輛內，於受處分人機車所在平行位置後方，僅一汽車
      行駛中，亦無受處分人所述車道遭違規佔用情事。從而，
      受處分人自應循序前行，殆無任意駛入禁行機車之車道以
      超越前車之理。
    從而，本件受處分人之輕型機車確實於前揭時、地，不在規
    定車道行駛，受處分人前開所辯，為不足採。本件事證明確
    ，受處分人之違規行為足堪認定。
四、綜上所述，受處分人機車確有前述不在規定車道行駛之違規
    行為，原處分機關據以依道路交通管理處罰條例第45條第13
    款、第63條第1項第1款（裁決書略載為第63條第1項）及違
    反道路交通管理事件統一裁罰基準表之規定裁處受處分人罰
    鍰600元，並記違規點數1點，核無違誤。本件異議為無理由
    ，應予駁回。
據上論斷，應依道路交通案件處理辦法第19條，裁定如主文。
中    華    民    國    99    年    5    月    31    日
                  交通法庭      法  官   劉方慈
以上正本證明與原本無異。
如不服本裁定，應於送達後5日內，向本院提出抗告狀。
                                書記官   林妙穗
中    華    民    國    99    年    6     月    2    日

司法院資訊處製作；財團法人民間司法改革基金會備份。
